臺灣板橋地方法院民事判決　　　　　　　100年度訴字第635號
原　　　告　張鳳嬌
被　　　告　周有福
訴訟代理人　邱天一律師
上列當事人間請求債務人異議之訴事件，經本院於民國100 年5
月30日言詞辯論終結，判決如下：
    主    文
原告之訴駁回。
訴訟費用由原告負擔。
    事實及理由
一、原告起訴主張：
  (一)原告與訴外人李宗明於民國99年7 月22日簽訂協議書（下稱
    系爭協議書），約定原告於領取臺灣桃園地方法院95年度執
    十字第43807 號拍賣抵押物強制執行事件參與分配之分配款
    時，應扣除李明宗應負擔之稅捐後，交付分配款之1/2 即新
    臺幣（下同）1,275,542元予李宗明。
  (二)系爭協議書第2 點約定，原告領取前揭分配款之翌日會同李
    宗明，並將上開金額匯入李宗明所指示其債權受讓人即本件
    被告設於渣打銀行環北分行綜合儲蓄存款帳號00000000000
    內，被告應將原告曾於99年7 月21日所簽發本票內載憑票交
    付1,625,542 元（下稱系爭本票）交還予原告。
  (三)嗣原告於99年8 月5 日領得分配款後，旋即通知李宗明前來
    領取扣除稅捐後之款項未果，原告為履行系爭協議書之內容
    ，則於99年11月8 日寄發存證信函，及函附面額1,275,542
    元之現金支票一併寄予李宗明及被告，實已完成交付約款之
    義務。然被告再受領支票後，並未將系爭本票交還予原告，
    更甚逕向本院聲請本票裁定後，以100 年度司執字第14276
    號強制執行程序查封原告之不動產。是以，原告既已履行系
    爭協議之義務，被告所主張之債權應業已消滅，則兩造間應
    無任何債權債務之原因事實或任何對價關係，爰依強制執行
    法第14條第2 項提起本件訴訟，並聲明本院100 年度司執水
    字第14276 號執行程序之執行名義（系爭本票裁定）應予撤
    銷。
二、被告則以：
  (一)李宗明曾積欠被告債務尚未清償完畢，而李宗明為清償其所
    積欠之債務，同意將其對原告之債權讓與被告，李宗明同意
    將其對原告之債權即臺灣桃園地方法院95年度執十字第4380
    7 號強制執行分配款1/2 金額即1,625,542 元讓與被告，原
    告應於領取分配款之翌日將前開金額匯入被告渣打銀行債戶
    內，並同時開立發票日為99年7 月21日同面額本票予被告，
    以擔保債務之履行。
  (二)李宗明既為前揭債權之讓與，且於99年7 月22日簽立系爭協
    議書時即將債權讓與之事實通知原告，由原告給付款項予被
    告，被告並同時取得原告所簽發之系爭擔保本票，原告迄今
    並未給付任何金錢予被告，被告當可行使本票之權利。至於
    原告主張李宗明或被告業已同扣除稅捐後之金額為清償，然
    此為被告所否認，況且稅捐應否負擔，應如何負擔均未於系
    爭協議書上約明等語置辯，並聲明如主文所示。
三、本件依民事訴訟法第270 條之1 第1 項第3 款、第271 條之
    1 規定，整理並協議簡化爭點及不爭執事項後，兩造同意就
    本院於100 年5 月9 日辯論程序中，兩造協議簡化之爭點為
    主張及辯論，依同法第270 條之1 第3 項之規定，本院僅須
    就兩造協議簡化之爭點為審究（見本院卷第53-54 頁）。兩
    造所不爭執之事項如下：
  (一)原告與李宗明於99年7 月22日簽訂系爭協議書，其前言為載
    明：「二人為今日之前雙方所合夥項目及乙方（李宗明）曾
    向甲方（張鳳嬌）借款應結未結之帳目，雙方同意以臺灣桃
    園地方法院95年度執十字第43807 號拍賣抵押物強制執行事
    件，以甲方之名義參與分配之分配款，作為總結算之金額。
    」
  (二)系爭協議書第2 點約定，原告領取前揭分配款，應給予李宗
    明二分之一之金額，甲方並同意自領取前項支配款之翌日會
    同李宗明，匯入李宗明之債權人即本件被告（李宗明之債權
    受讓人）指定之渣打銀行環北分行綜合儲蓄存款帳號000000
    00000 內，李宗明應同時將系爭協議書第4 條擔保本票退還
    原告。
  (三)原告為擔保履行本協議書第2 點之約定，原告開立票號CH00
    00000 號、面額為1,625,542 元之系爭本票交還予李宗明作
    為擔保，李宗明及系爭本票之受款人僅得於原告未依系爭協
    議書第2點約定履行時，行使票上權利。
  (四)系爭協議書於雙方履行本協議書後，不得在基於合夥關係或
    借貸關係等等，主張合夥債務清償借款等一切權利。
  (五)原告對於業已領取分配款3,251,084 元（其一半之金額為1,
    625,542元）。被告則為李宗明之債權受讓人。
  (六)被告持系爭本票逕向本院聲請本票裁定後，以100 年度司執
    字第14276 號強制執行程序查封原告之不動產。
四、原告業已領取分配款3,251,084 元，應扣除稅捐後，被告能
    取得之金額僅為1,275,542 元，然此為被告所否認，並辯稱
    兩造並無約定應扣除稅捐，被告應取得之金額為系爭本票所
    擔保之面額1,625,542元。是以，本件之爭點厥為擔保債務
    之金額，及原告迄今是否業已履行完畢？茲分述如下：
  (一)按執行名義成立後，如有消滅或妨礙債權人請求之事由發生
    ，債務人得於強制執行程序終結前，向執行法院對債權人提
    起異議之訴。如以裁判為執行名義時，其為異議原因之事實
    發生在前訴訟言詞辯論終結後者，亦得主張之，強制執行法
    第14條第1 項定有明文。次按所謂消滅債權人請求之事由，
    係指足以使執行名義之請求權及執行力消滅之原因事實，如
    清償、提存、抵銷、免除、混同、債權之讓與、債務之承擔
    、解除條件之成就、和解契約之成立，或類此之情形，始足
    當之。至所稱妨礙債權人請求之事由，則係指使依執行名義
    所命之給付，罹於不能行使之障礙而言，有最高法院94年度
    台上字第671 號判決參照。次按當事人主張有利於己之事實
    者，就其事實有舉證之責任，民事訴訟法第277 條前段定有
    明文。查原告主張系爭本票所擔保之債務，其業已清償完畢
    ，然為被告所否認，則此有利於原告之事實，參酌前揭說明
    ，自應由原告負舉證責任。
  (二)本院詳閱系爭協議書之前言載明：「茲有張鳳嬌（甲方）及
    李宗明（乙方）二人為今日之前雙方所合夥項目及乙方曾向
    甲方借款應結未結之帳目，雙方同意以臺灣桃園地方法院95
    年度執十字第43807 號拍賣抵押物強制執行事件，以甲方之
    名義參與分配之分配款，作為總結算之金額」等字樣以觀，
    原告與被告債權受讓人即李宗明間曾有合夥項目及金錢之消
    費借貸，遂簽立協議書確定渠等之債權債務關係，並依此最
    為總結算之金額，並未特別約定另需扣除稅捐事宜。況且，
    稅捐之核算，涉及就以金額為基準，及其稅率之問題，若果
    渠等有尚須另外扣除稅捐之合意，自應協議書特別載明。又
    倘原告主張有涉及稅捐之事宜，然系爭系爭協議書第四行既
    已載明「作為總結算之金額」等字樣，解釋上應認為渠等經
    過計算或協商下，認定此總結算之金額為1,625,542 元，原
    告始願意開立面額1,625,542 元系爭本票供擔保清償之用，
    此有原告所提出兩造所不爭執之系爭協議書、系爭本票在卷
    可稽（見本院卷第6-8 頁），原告主張應扣除稅捐後之一半
    金額，恐有疑問。
  (三)原告另主張李宗明嗣後以手機簡訊向伊為同意負擔扣除稅捐
    之意思表示，原告亦自承迄今並未申報或完納任何稅捐。查
    證人李宗明到院證稱：簡訊內容是因為系爭本票到期原告不
    履約，且要求伊負擔稅金，並告知稅金一半之金額約幾萬元
    ，而伊急著清償本件被告之債務，既然只有幾萬元，遂先同
    意原告暫時保留，原告並主要邀請伊見面處理，嗣與原告見
    面受，原告旋即表示稅金要60、70萬左右，與先前所稱不同
    ，伊不同意原告之主張。又協議書因記載原告要還伊一些文
    件，故伊僅簽收文件，並依原告之指示在協議書上特別註明
    等語以觀（見本院卷第61頁），原告既自承迄今並未申報或
    完納任何稅捐，如何能確定應否負擔金額，且復未積極舉證
    證明李宗明確實已同意保留稅捐之約定。
  (四)原告雖另主張曾於99年11月8 日寄發存證信函，及函附面額
    1,275,542 元之現金支票一併寄予李宗明，業已完成交付約
    款之義務，然亦此為證人李宗明所否認。查原告所開立之面
    額1,275,542 元之支票，迄今並未有人持該支票兌現，此為
    兩造所不爭執。又現今郵政實務，對於存證信函之寄發，則
    為一式三份，郵局則存留一份，至於存證信函之附件，均以
    影本為之，並不收取正本當附件，已避免寄送過程遺失或收
    件人否認有收受之情（收件人持印章領取信函時，並未能即
    時拆閱信函檢視附件，郵務士亦並未特別表明內含支票正本
    ，請收件人確認），此為本院歷年審理相關事件，職權所明
    知之事項，原告迄今亦無法舉證證明系爭支票確實由李宗明
    或被告收執，故原告此部分之主張，亦不足採。
五、綜上所述，原告迄今並無法積極舉證證明，原告與李宗明間
    有稅捐保留或應扣除之合意，且亦未舉證李宗明或其債權受
    讓人即被告業已收受原告所開立面額1,275,542 元之支票。
    是以，原告既已領取前揭分配款3,251,084 元，且未給付該
    款一半金額予本件被告，被告既為系爭擔保本票之持有人，
    且受讓李宗明對於原告之前揭債權，渠等間之債務並未獲清
    償而消滅，被告行使系爭擔保本票之權利，自屬可取。是以
    ，原告主張系爭擔保本票之債務業已清償完畢，兩造亦無任
    何其他債權債務關係存在，爰依強制執行法第14條之之規定
    ，請求本院100 年度司執水字第14276 號執行程序之執行名
    義（系爭本票裁定）應予撤銷，則無理由，應予駁回。
六、訴訟費用負擔之依據：民事訴訟法第78條。
中    華    民    國   100    年    6     月    22    日
                  民事第二庭    法  官  吳振富
以上正本係照原本作成
如對本判決上訴，須於判決送達後20日內向本院提出上訴狀。如
委任律師提起上訴者，應一併繳納上訴審裁判費。
中    華    民    國   100    年    6     月    22    日
                                書記官  吳語杰